【裁判字號】    91,訴,507
【裁判日期】    920912
【裁判案由】    強盜等
【裁判全文】
臺灣宜蘭地方法院刑事判決                          九十一年度訴字第五七號
    公  訴  人  臺灣宜蘭地方法院檢察署檢察官
    被      告  庚○○
    選任辯護人  李秋銘
                黃金亮
    被      告  丙○○
    選任辯護人  曾威龍
    被      告  戊○○
    選任辯護人  沈明欣
右列被告因強盜等案件，經檢察官提起公訴（九十一年度偵字第二八一五、三一０二
號），本院判決如左：
    主  文
庚○○共同意圖為自己不法之所有，攜帶兇器、結夥三人以上，以強暴至使不能抗拒
，而取他人之物，未遂，處有期徒刑陸年。彈匣壹個及扣案之改造手槍壹枝（槍枝管
制編號0000000000）、子彈貳顆、白色口罩及手套各壹只、菜刀壹把均沒
收。
丙○○共同意圖為自己不法之所有，攜帶兇器、結夥三人以上，以強暴至使不能抗拒
，而取他人之物，未遂，處有期徒刑伍年。彈匣壹個及扣案之改造手槍壹枝（槍枝管
制編號0000000000）、子彈貳顆、白色口罩及手套各壹只、菜刀壹把均沒
收。
戊○○共同意圖為自己不法之所有，攜帶兇器、結夥三人以上，以強暴至使不能抗拒
，而取他人之物，未遂，處有期徒刑肆年陸月。彈匣壹個及扣案之改造手槍壹枝（槍
枝管制編號0000000000）、子彈貳顆、白色口罩及手套各壹只、菜刀壹把
均沒收。
    事  實
一、庚○○於民國八十八年間，在其宜蘭縣羅東鎮○○路○段十九巷一０五號住處，
    收受綽號「阿寶」之友人游世銘（已歿）所交付可發射子彈具有殺傷力仿ＦＮ廠
    半自動手槍製造之金屬玩具手槍換裝土造金屬槍管改造而成之改造手搶一枝（槍
    枝管制編號0000000000、含彈匣一個）、子彈三顆（由玩具金屬彈頭
    加裝土造金屬彈頭改造而成具殺傷力，經鑑驗試射耗用一顆，剩餘二顆），而未
    經許可持有該改造之槍枝、子彈。
二、庚○○、丙○○於民國九十一年十月二十一日清晨，在宜蘭縣羅東鎮夜市附近某
    處夜宵閒聊提及宜蘭縣蘇澳鎮○○路十三巷十八號常有在該處四樓賭博財物之情
    事，竟共同基於意圖為自己不法所有之犯意連絡，謀議前往該處劫取財物，惟因
    無交通工具前往，二人遂先前往同縣羅東鎮○○路○段十六之八號六樓向不知情
    之黃偉借用車牌號碼Ｕ五─０一一七號自用小客車，再由丙○○駕駛借得之該自
    用小客車載庚○○至其羅東鎮○○路○段二一九巷一０五號住處攜帶上開兇器改
    造手槍（含彈匣，彈匣內裝子彈三顆），嗣於駛往頂寮路途中，庚○○再另約江
    育書在蘇澳國中大門碰面，俟江育書上車後，又轉至某便利商店共同購買二付白
    色口罩、手套，再轉至某網咖由戊○○向不詳友人借得全罩式安全帽二頂，復轉
    往戊○○位於蘇澳鎮○○路二巷四號住處攜帶戊○○所有之兇器菜刀一把，再驅
    車共同前往蘇澳鎮○○路十三巷十八號，同日上午四時四十五分許到達後，三人
    謀劃商議由庚○○、戊○○分持前揭槍枝、菜刀，並分載全罩式安全帽、口罩、
    手套動手劫取財物，丙○○則在該自小客車內等候接應，此時，戊○○已知悉庚○○、丙○○目的在於劫取財物，仍基於與庚○○、丙○○共同意圖為自己不法
    所有之犯意連絡，由其依謀議計劃持菜刀並載安全帽、口罩、手套，與持改造手
    槍載安全帽、口罩及手套之庚○○，在該自小客車內伺機等候，適住於蘇澳鎮○○路十三巷十八號之甲○○開門外出，庚○○、戊○○見機即衝前分持改造手槍
    、菜刀抵住甲○○，隨即由庚○○持槍抵住甲○○頭部，戊○○持菜刀緊跟在後
    ，直接將甲○○押往四樓房間，在四樓房間內有七、八人正在賭玩天九牌，牌桌
    上並有現金賭資，庚○○與戊○○即分持槍枝、菜刀喝令在場人蹲下，而以此強
    暴方式至使在場之人不能抗拒，庚○○隨即要戊○○動手搜刮桌上現金，而戊○○動手包取現金時，在場之人即趁庚○○、戊○○分心搜刮劫取財物之際，趁隙
    突動手毆打庚○○、戊○○，而庚○○、戊○○見對方群起圍毆，倉促間不敵乃
    急逃離，戊○○逃至二樓處即被打鬥吵雜聲驚醒之乙○○、癸○○堵住逮獲，並
    扣得其所載之安全帽一頂及庚○○、丙○○、戊○○所有之口罩及手套各一只，
    戊○○所有之兇器菜刀一把；庚○○則逃出戶外由在外開車接應之丙○○載走逃
    逸，惟丙○○、庚○○逃逸後，恐被逮捕之戊○○供出，遂開車轉回查看，而為
    下樓追趕庚○○之乙○○記住車號報警，惟因該自小客車車主係登記黃偉之祖母
    黃邱肅容名義，而警員在透過黃邱肅容追查黃偉有無涉案時，又因戊○○原不識
    丙○○，且僅知庚○○之綽號「阿進」餘均不詳，庚○○、丙○○即在警員尚未
    發覺渠等犯罪之前，即於同日下午向宜蘭縣警察局蘇澳分局偵查員辛○○坦承犯
    行，自首接受追訴、裁判。
三、案經宜蘭縣警察局蘇澳分局分別報告台灣宜蘭地方法院檢察署檢察官偵查起訴。
    理  由
一、訊據被告庚○○、丙○○、戊○○對於由丙○○駕駛上開自小客車載庚○○前往
    宜蘭縣蘇澳鎮○○路十三巷十八號途中，先在蘇澳國中載戊○○，再往便利商店
    購買口罩、手套，另由戊○○向網咖友人借得安全帽二頂，再轉至戊○○住處攜
    帶菜刀一把，再驅車共同前往前揭十八號，到達後，在該自小客車內由庚○○、
    戊○○分載全罩式安全帽、口罩、手套，並分持槍枝、菜刀，趁被害人甲○○開
    門外出之際，分別以槍枝、菜刀抵住甲○○前往該十八號戶內，而戊○○則在該
    自小客車內等候接應之事實供承不諱，另庚○○對於事實一之部分坦承不諱，惟
    被告庚○○、丙○○、戊○○均矢口否認有事實二強盜之犯行，均辯稱係要找一
    叫「王幹」之人理論打架，並無劫取財物之不法所有之意圖等等，被告丙○○另
    以所以欲教訓「王幹」係因王某曾向馬賽派出所警員丁○○指稱伊家中有賭博等
    語置辯。又：
    （一）被告庚○○委任之辯護人則以：(1)本案被告戊○○於警訊及偵查中雖供認
    其次上開時地係前往強盜云云，惟戊○○於鈞院調查時即供稱：「警訊時警察說
    筆錄快一點做，然後才要帶我去看醫生，我因為要趕快去看醫生所以才那樣說。
    」等語，而依卷附之建生醫院診斷證明書，戊○○於九十一年十月二十一日送至
    該院門診，診斷結果為：「頭部挫傷、胸部挫傷，左小腿多處撕裂傷，右小腿腓
    骨骨折。」故依共同被告戊○○之上開傷勢以觀，戊○○於案發時之傷勢頗為嚴
    重，其精神自屬不佳，則以戊○○所受傷害，自應先將戊○○送醫急救，待其精
    神狀態回復正常後再製作筆錄，然後再送至醫院診治，而據當日處理之警員壬○○於鈞院調查時證稱：「當時是先作戊○○的筆錄，做好後再帶他去醫院的。」
    故於共犯戊○○於當時因警方不予就醫而逕為筆錄之製作之不正方式，且利用戊○○因急於就醫之情緒所為之自白，顯非基於任意性之自由陳述，則警方取得自
  白之程序，已非適法，則不問戊○○自白內容是否確與事實相符，因其非係適法
    之證據，即不能採為判決之基礎。再者，(2)於鈞院調查時，辯護人訊問被害人乙○○以：「當時家裡是否有在賭博？」，乙○○答稱：「沒有，整棟大樓都沒有
    在賭博。」，辯護人另訊問被害人甲○○以：「當日家人是否有人在賭博？」，
    甲○○答稱：「沒有。」，另當日前往處理之警員壬○○、己○○於鈞院調查時
    則證稱：「我們到現場事先到二樓，當時乙○○的父親跟我們說他們被搶，乙○○是後來才看到的，我們去現場時我們三人都沒有問他們家裡是否有在賭博，到
    四樓只有我己○○上去而已，我是循著血跡上去的，我進去的時候在進門位置，
    約離門口二公尺左右的左手邊約可以看出掃過的血跡，另外左前方地方也有掃過
    垃圾沒有掃進垃圾桶，然後在神明桌前有一個圓桌，壬○○是在警戒，從血跡上
    判斷整個現場可以看出有掃過的跡象。」等語，故依乙○○、甲○○二人之指述
    ，渠等家中並未有人在賭博，且依到場處理警員之證述，亦無證據可資證明被害
    人之住處有賭博之情事，則共犯戊○○於偵查中供稱：「到四樓有一桌在賭博，
    阿進持槍往上空比，有無開槍我不曉得，他命在場的人蹲下，由我搜賭客身上的
    錢，我搜第一個人時，阿進用槍托打人，我就沒有再搜，我過去阿進要我桌布把
    上的錢綑了帶走，剛要包起來，我就被裡面的人打，阿進人就不見了。」云云，
    顯與事實不符。(3)又於鈞院調查時，辯護人訊問癸○○以：「看到被告被乙○○
    壓住的時候被告跟你講何話？」，癸○○答稱：「我問他為何到這裡，他是跟我
    講說他在網咖認識的人邀他到這裡打架，就是要他來打架助勢，他說他是上車後
    才知道要來這裡搶劫的。」等語，惟參諸戊○○於鈞院調查時供稱：「乙○○壓
    住我的時候我並沒有跟他說要搶劫，直到他們用木棍打我的時候我才說是要搶劫
    ，他們是邊用木棍打我邊問的。」，顯見共犯戊○○於當日係在被毆打之情形下
    方為該等陳述，則共犯戊○○之供述顯非出於自由之意願甚明。(4)本案被害人根
    本否認該處有賭場之存在，故公訴意旨謂被告等人前往案發地點搶奪賭場，且公
    訴人謂被告等人「至四樓時，見人數眾多，且有牌九與現金，庚○○即喝令在場
    人蹲下，由戊○○搜取桌上之現金，嗣因有人反抗，戊○○二人不敵逃逸」云云
    ，其所據者僅係共同被告於偵查中有瑕疪之自白，依前開所敘，於無其他補強證
    據之情形下，自難僅據共同被告戊○○有瑕疪之自白，即謂被告等人至案發現場
    搶奪賭場，而有強盜之犯罪情事。(4)被告自始即否認於案發時地係前往強盜，而
    被告人苟係前往強盜，其目的即為財物，則被告於進入現場後應係向放置財物之
    地點取得財物，或向被害人詢問財物之放置地點，故由被告等人進入案發現場後
    之諸般情形加以觀察，亦足參被告等人進入現場之目的為何，再以之判斷被告等
    人是否有為自己或第三人不法所有之意思，並進而認定被告等人是否有強盜之犯
    行，而查本案依被害人乙○○、甲○○二人之指述，渠等家中並未有人在賭博，
    且依到場處理警員之證述，亦無證據可資證明被害人之住處有賭博之情事，則被
    告等人進入案發現場之目的應非在搶奪財物。而於鈞院調查時，辯護人訊問被害
    人乙○○以：「當天被告二人是否有向你表示要拿出錢或什麼舉動？」，證人乙○○答稱：「被告二人並沒有向我表示什麼動作。」另於鈞院調查時，辯護人訊
    問被害人癸○○以：「當時看到歹徒的時候有無向你做何表示？」，癸○○答稱
    ：「沒有。」辯護人再訊問被害人甲○○以：「你的家人都住那一樓？」，甲○○答稱：「我住一樓、二樓有房間但沒有人住，三樓住我女兒及我兒子，四樓是
    神明廳及晾衣服的地方。」，辯護人再訊問被害人甲○○以：「你家裡的錢平時
    都放哪裡？」，甲○○答以：「都放在身上幾千元而已，沒有將錢放在四樓。」
    ，辯護人再訊問：「被告二人押你到四樓時是否有跟他們說錢放在四樓？」，甲○○答稱：「我並沒有告訴他們二人錢放在四樓。」等語，故依上開被害人之指
    述，被告於進入現場後並未向放置財物之目的以取得財物，且未向被害人詢問財
    物之放置處，則以該等情形觀之，被告等人根本無為自己或第三人不法所有之意
    圖甚明。(5)另被告於向警方自首犯行之前，警方並不知被告涉犯此案，是被告符
    合自首之要件。
    （二）被告丙○○選任之辯護人則以：(1)被告丙○○自始否認意圖強盜甲○○處
    所一事，一再陳稱：驅車前往甲○○宅，意在與庚○○前去尋找綽號王幹（即乙○○）之男子理論，並擬教訓等語，核諸庚○○到案後自警訊起即供述：「我是
    於九十一年十月二十一日凌晨一時許，在羅東鎮遇到綽號『昆霖』丙○○後就一
    起喝酒吃東西，昆霖告訴我他與『王幹』姓名乙○○（警方提供口卡時才知道姓
    名）有發生糾紛，當時說一說就想到他家找其理論並教訓，..... 」等語（見91
    偵3102號偵查卷26頁），嗣歷偵查迄鈞院調查、審理中，庚○○均同此說法；另
    徵諸庚○○並不認識乙○○，係「丙○○在車上告知其身材肥胖，叫我看見較肥
    就乙○○」等情（見91偵3102號偵查卷28頁），並於92.2.18鈞院庭期見及乙○○身高一七五公分左右，體重大約一百公斤，體型屬寬廣型，載明該日筆錄可稽
    ，益證被告非但識得乙○○，且將其身材體型悉無錯誤告知庚○○，俾免其找錯
    人；再揆之於乙○○本人供承：「... 戊○○被我們抓到的時候他跟我說他是在
    網咖認識的人叫他來這裡打架的... 」、癸○○證稱：「... 我有問戊○○為何
    到我家裡，與何人一起來的，他說他是人家找來這裡要打架的而已，... 」等語
    （見92.2.18鈞院筆錄），足見被告前往甲○○處所無非找人理論生事而已，並
    無強盜之意圖，是以公訴人略謂：被告與庚○○二人謀議強盜甲○○處所云云，
    顯出於誤會，要無所據。(2)又被告自始不知庚○○攜有槍彈，觀諸庚○○供述「
    ... 我怕人少打電話叫我朋友戊○○告知我要與他人打架，要戊○○在蘇澳國中
    前等待，... 」、「我是在丙○○開車時，要他載我返家拿衣服時，攜帶該手槍
    ，是怕到蘇澳遭反擊，可以帶在身上防身。」（見91偵3102偵查卷26頁背面、27
    頁）、「我不知道他（及被告）是否知道我有帶槍，... 」等語（見鈞院91聲押
    85號卷5頁背面），暨戊○○供承：「手槍我在甲○○樓下下車後庚○○才取出
    改造手槍，事前我並不知道有手槍的事」（91.12.11鈞院筆錄）顯見被告載庚○○返家取衣服，其後庚○○私下攜槍彈俾以防身，被告並不知悉。從而公訴人稱
    ：被告與庚○○二人謀議持庚○○持有之槍彈二人謀議持庚○○持有之槍彈，前
    往強盜云云，實有誤會。(3)告訴人之告訴，係以使被告受刑事訴追為目的，其陳
    述是否與事實相符，仍應調查其他證據以玆審認，最高法院五十二年台上字地一
    三零零號判例意旨釋示甚明。頃查被告與綽號王幹之男子（即乙○○）有過節，
    案發之日，被告前去尋仇，而被害人甲○○、乙○○及癸○○，俱為被告尋仇之
    對象及其親族，況被害人甲○○等人或稱：在三樓往四樓樓梯間打跑庚○○，在
    二樓樓梯間制服戊○○云云，與警員己○○證稱：「... 到四樓只有我己○○上
    去而已，我是循血跡上去的，我進去的時候在進門位置，約離門口二公尺左右的
    左手邊隱約可以看出掃過的血跡，... 」之現場血跡狀況不符，乙○○或稱：拿
    木棍制服戊○○時，受有刀傷，卻未就醫云云，是告訴人等稱：制伏持刀之戊○○、打跑持槍之庚○○之經過，已令人質疑。又問及告訴人乙○○，案發時，陳
    、許二人是否向其表示要拿出錢或什麼舉動？乙○○供承：「被告二人並沒有向
    我表示什麼動作」；告訴人甲○○亦承：被告「他進入的時候只有說要錢而已，
    並沒有問錢放在哪裡。」直接押其到四樓樓梯口、錢「都放在身上幾千元而已，
    沒有將錢放在四樓」、「我是在水泥廠工作的」：癸○○同亦供承：歹徒「沒有
    」向其作何表示等語（均見92.2.18.鈞院筆錄），由上顯見，入屋之陳、許二人
    並無強盜要錢之意念，否則，為何不詢錢財置於何處，亦無搜尋甲○○身上找錢
    ，而係直接上樓找人。另所謂強盜者應循富庶人家下手，而非在般工廠上工之普
    通人家著手，從而告訴人等稱：本案係強盜云云，更非無疑。(4)另共同被告不利
    於己之陳述，固得採為其他共同被告犯罪之證據，惟此項不利之陳述，須無瑕疵
    可指，而就其他方面調查，又與事實相符，始得採為其他共同被告犯罪事實之認
    定；茍無法證明其與事實相符，根本即失其證據之證明力，不得採為判斷事實之
    根據（最高法院四十六年台上字地四一九號、四十六年台上字第八零九號判例意
    旨參照）。蓋戊○○先前雖曾自白係強盜財物云云，惟查戊○○稱：「阿進在十
    月二十一日凌晨四點多打我的行動電話0000000000說要跟人家打架，叫我回家拿
    菜刀到蘇澳國等他，... 」及「案發之前綽號『阿堂』之男子打電話給我說要找
    人尋仇，叫我準備東西，並約定蘇澳國中會合，... 」（見91.偵2815號偵查卷7
    頁、38頁背面），核與戊○○稱：我到查獲地，當時他說要搶賭場」（見91.偵
    2815偵查卷7頁），顯不相同。再戊○○供稱：「... 被告駕駛用膠帶貼住車牌
    的車子來載我... 」（見91.偵字2815號偵查卷7頁），亦與被害人乙○○稱：「
    我又追拿槍的出去，他們坐一輛黑色的轎車cerfiro離去，我站在柱子後面看三
    分鐘之後該車在我家前面來回徘徊。我發覺很奇怪，我就記下該車號。」、「我
    有記住車牌號碼」（均見92.2.18.鈞院筆錄）足證被告駕駛之車輛車牌並未有貼
    膠帶，戊○○之自白與事實不符。況被害人甲○○、乙○○及癸○○等人無人公
    稱：甲○○宅有賭場等情與戊○○自白稱：強盜賭場云云更與事實有間。從而戊○○於91.12.11.及91.12.26.鈞院庭期供稱：「我沒有要去強盜財物，檢察官起
    訴事實不實在，原來的自白希望快點交保... 」、「警訊時警察說筆錄快一點，
    然後才要帶我去看醫生，我因為要趕快去看醫生所以才那樣說」等語，益證戊○○先前自白與事實不符，實有瑕疵，無從執為不利於被告之認定。戊○○及庚○○一再陳明戴上安全帽、口罩進入甲○○宅，無非避免日後遭人認出，反遭對方
    尋仇而已，自無得以上情執為推測或擬制被告涉嫌強盜之論據。(6)再揆之於最高
    法院二十年上字第一九四三號判例意旨揭示：「上訴人當時並未實施強盜，僅於
    某甲行劫前代為搖船，尚難謂與強盜又直接關係，即不能構成共同強盜之罪」暨
    刑法上之共同正犯，以有意思之聯絡行為之分擔為要件，於他人之犯罪，既無聯
    絡之意思，又無分擔實施之行為，即不不得以共犯論；若事前並未合謀，實施犯
    罪行為之際，又係出於行為者獨立之意思，即不負共犯之責（最高法院十八年上
    字第六七三號、十九年上字六九四號判例意旨參照）。查被告驅車前往甲○○宅
    ，意在與庚○○前去尋找綽號王幹之男子理論，並擬教訓而已，至於庚○○與戊○○抵甲○○宅外下車後，進入甲○○宅內發生何事，有無變更育月原先教訓綽
    號王幹男子之意圖，就端坐外面車內諸被告，實無所知，徵諸上開法律規定暨判
    例意旨，自無以強盜罪相責。(7)末查，被告先以電話陳明自首投案之意思，並於
    九十一年十一月十九日前往蘇澳分局刑事組接受偵訊（見91.偵3102號偵查卷29
    頁背面），亦有自首情事，上情並經證人即承辦本案之警員辛○○結證屬實。
    （三）被告戊○○委任之辯護人另以(1)被告戊○○於警訊中及偵查中雖曾對公訴
    人上開犯罪事實予以自白，然伊於鈞院調查時即改稱『警訊時警察說筆錄快一點
    作，然後才帶我去看醫生，我因為要趕快去看醫生所以才那樣說』、『我是在做
    完筆錄才去看醫生的』等語，另證人即當時於警訊時製作被害人戊○○筆錄之警
    員壬○○亦證稱：『戊○○被制伏的時候他腳後跟的部分有流血，然後我們帶他
    去醫院，醫生將他鞋子拉開後就幫他縫... 』、『當時是先作戊○○的筆錄，做
    好後再帶他去醫院的』（參見鈞院就十二年二月十八日訊問筆錄）等語，再依卷
    內所附被告戊○○於案發當日至建生醫院之診斷證明書，診斷結果為『頭部挫傷
    ，胸部挫傷，左小腿多處撕裂傷，右小腿排骨骨折』，可知被告於製作警訊筆錄
    前時其身體即多處受有傷害且傷勢並非輕微，而警方此時卻未將其送醫治療，待
    其傷勢穩定後再行製作筆錄，警員以不正之方式要求被告配合做完筆錄後，方願
    讓其就醫，依照上述說明，被告戊○○所為之自白其任意性即有瑕疵，則不論其
    自埋內容是否符合真實性，該自白證據取得程序既有瑕疵，法院自不得採為判決
    之基礎。(2)被告戊○○於偵查中所為之自白內容略為『... 我們在車上就戴好安
    全帽、口罩我拿菜刀，阿堂（綽號）拿槍。之後就在門口等，等到有二人開門，
    一個人要出來，是甲○○，我衝過去押他們，我拿刀抵住一個人的肩膀，阿堂拿
    槍抵住甲○○，直接押到四樓，阿堂說要到樓上，我走在前面，阿堂在後面，他
    有無敲甲○○的頭我不清楚，到四樓往前走，阿堂在後面叫裡面的人蹲下來不要
    動，裡面有七、八個人，有監視器、有一方形桌子，桌上有錢，有多少我不清楚
    ，而且有牌九，我動手包錢的時候就被打了，腳受傷就倒下來了，之後有二人打
    我，後來叫警察來，警察來前賭客就走了』（見九十一年十一月十五日地檢署訊
    問筆錄）等語，可知依被告戊○○之自白，案發當日現場係有人在賭博，且伊與
    同案被告庚○○（即綽號阿堂之男子）進入被害人住處時，是各押住一人前往四
    樓欲強盜；然對照被害人甲○○、乙○○二人於鈞院調查證據時、就辯護人訊問
    ：『當日家中是否有人賭博？』等問題，渠等均答稱：『沒有』及證人甲○○稱
    ：『... 他們是押我一個人持槍抵住我頭部，另一個人持刀在後面，我走最前面
    ...。』可見被告戊○○之自白顯與被害人所述情節不符，伊自白內容予事實有
    所出入，而伊之所以為上開陳述，僅係因順應警方意思及為求早日交保所致，尚
    不足採為論罪之依據。(3)至證人癸○○證稱：『我問他（指戊○○）為何到這裡
    ，他是跟我說他們在網咖認識的乃邀他到這裡打架，就是要他打架助勢，他說他
    是上車後才知道要來這裡搶劫的。』，然被告戊○○就上開證詞亦對鈞院表示：
    『乙○○壓住我的時候並沒有跟他說要搶劫，直到他們用木棍打我的時候我才說
    要搶劫，他們是邊用木棍打邊問我的。』，可見被告上開陳述：『上車後才知道
    要來這裡搶劫』等語，顯係出於被害人之脅迫下所為之陳述，實非出於其內心自
    由意思。綜上，公訴人依被告自白指訴被告等人係前往案發現場搶劫『賭場』，
    然依上開所述，本件被害人自始及否認有賭場存在，且被告所為之自白又有諸多
    瑕疵，故實不宜僅以被告戊○○一人有瑕疵『欲至現場搶劫賭場』之自白，且在
    無其他積極證據下補強該自白真實性下，遽為上開指訴。(4)又就被害人乙○○、
    甲○○二人之指述，辯護人問乙○○：『當天被告二人是否有向你表示要拿出錢
    或什麼舉動？』乙○○答稱：『被告二人並沒有向我表示什麼動作。』辯護人訊
    問被害人甲○○：『被告二人進去時有否問你家裡錢放哪裡？』，甲○○答稱：
    『他進入的時候只說要錢而已，並沒有問說錢放在哪裡。』，辯護人再訊問以：
    『是否被告二人直接押你到四樓樓梯而已，並沒有問說錢放在哪裡。』伊答稱：
    『是的』，辯護人復問伊：『你家裡錢平時都放在哪裡？』伊答稱『都放在身上
    幾千元而已，並沒有將錢放在四樓』、『我並沒有告訴他們二人錢放在四樓。』
    等語。可知被告於進入現場後並未向被害人詢問財物之放置處，且直接前往之四
    樓亦非被害人平日放置財物之處，凡諸種種若謂被告等係前往搶劫被害人財物，
    不僅予所示證據不符，亦與常情有違，是以告訴人之指述既有嫌疵，又無其他積
    極之證據可資證明被告有強盜意圖，揆諸上開說明，即不能單憑告訴人片面指述
    即論以被告結夥強盜等罪。
二、經查，（一）被告戊○○坦承於右揭事實一之時、地未經許可寄藏改造槍枝、子
    彈之事實，復有上開扣案之改造手槍一枝及子彈三顆可資佐證，而上開槍彈經送
    內政部警政署刑事警察局鑑定結果，手槍係由仿ＦＮ廠半自動手槍製造之金屬玩
    具手槍換裝土造金屬槍管改造而成之改造手搶，機械性能良好，可擊發適用子彈
    ，認具殺傷力，送鑑子彈三顆，均係由玩具金屬彈殼加裝直徑7.9MM之土造金屬
    彈頭改造而成之改造子彈，經試射一顆，可擊發，認具殺傷力，有該局九十一年
    十二月九日刑鑑字第０九一０三一九０八二號鑑驗通知書一紙在卷足憑；（二）
    本件被告戊○○於警訊時供稱：「：：到蘇澳鎮○○里○○路十三巷十八號樓下
    ，期間在車內阿進（指庚○○）紛付（分派之意）任務分發手套、安全帽、口罩
    ，一切行動牌綽號阿進指揮，到達現場後，由我及阿進分持菜刀、手槍，直接上
    四樓行搶，另一名（指丙○○）在樓下把風，到四樓後由阿進叫一聲不要動，赫
    令現場人員全部靠邊站，由我將桌面現金拿走，這時現場有人反抗聯手將我毆打
    ，阿進見狀逃離現場，我本人被在場人員打倒在地無法逃跑：：」、「現金未取
    走就被現場人員毆打。」（警卷第一頁背面），於偵查時供稱：「：：我到查獲
    地，當時他說要搶賭場。阿進從後車廂拿安全帽、口罩、手套，他教我進去時要
    拿菜刀指著人命他把錢放在桌上，我跟阿進戴好安全帽口罩手套後我持菜刀，阿
    進拿手槍，趁有人出來門打開，阿進就持槍押著那個人，到四樓有一桌在賭博，
    阿進持槍往上空比，有無開槍我不曉得，他命在場的人蹲下，由我搜賭客身上的
    錢，我搜第一個人時，阿進用槍托打人，我就沒有再搜，我過去阿進要我用桌布
    把桌上的錢綑了帶走，剛要包起來，我就被裡面的人打，阿進人就不見了：：」
    （91.10.21偵查筆錄），於本院訊問時供稱：「：：阿進與我上去四樓，阿進手
    上有拿槍，我拿菜刀，我們上去以後，那裡有八、九人在場。」（本院91.10.21
    訊問筆錄），復於偵查中供稱：「：：阿堂在後面有叫裡面的人蹲下不要動，裡
    面有七、八個人，有監視器、有一方形桌子，桌上有錢，有多少我不清楚，而且
    有牌九，我動手要包錢的時候就被打了：：」（91.11.15偵查筆錄），嗣經台灣
    宜蘭地方法院檢察署檢察官於九十一年十一月十八日發交蘇澳分局就被告戊○○
    再次訊問時，戊○○亦明確供稱：「：：至案發地，綽號「阿堂」就持手槍，我
    持菜刀前往案發地四樓，我發現該四樓有人在賭天九牌：：」（偵二八一五號卷
    第三十九頁），再於本院審理時供稱：「（問：是在何處與被害人打架？）是在
    四樓房間跟樓梯間，四樓當時有七、八個人，當時我不知道是被誰打。」、「（
    問：掀桌的時候桌上有什麼東西？）有玩天九牌的賭具，但我沒有注意有無財物
    ，我只是掀桌，沒有動手拿桌上的東西。」（92.08.26審理筆錄），再參諸警員
    己○○證詞：「我們到現場事（是）先到二樓，當時乙○○的父親跟我們說他們
    被搶，乙○○是後來才看到的，我們去現場時我們三人都沒有問他們家裡是否有
    在賭博，到四樓只有我己○○上去而已，我是循著血跡上去的，我進去的時候在
    進門位置，約離門口二公尺左右的左手邊隱約可以看出掃過的血跡，另外左前地
    方也有掃過垃圾沒有掃進垃圾桶，然後在神明桌前有一個圓桌，壬○○是在警戒
    ，從血跡上判斷整個現場可以看出有掃過的跡象。」（92.02.18審理筆錄）、「
    我到現場時，地上有血跡我才拍照片的，我們到達現場時，戊○○就倒在照片所
    示的地方，我是看到血跡、彈殼，才沿著血跡走上樓，當時我記得不知道是屋主
    ，或屋主的女婿，或屋主的兒子，其中一人當時一直阻擋我往上走，並跟我講現
    場是在二樓，因發現血跡彈殼，所以我才往上走的，：：」等語，綜合上述情節
    以觀，倘該頂寮路十三巷十八號四樓當時如無人以天九牌賭博財物，被告戊○○
    自不可能迭於警訊、偵查、審理時供述如此明確，而依證人己○○前揭證詞該四
    樓顯然有打鬥流血跡象，此比對警卷所附之現場照片亦甚明確，再依警員己○○
    前揭證稱屋內之人尚故意阻擋其上四樓，參以當時時間清晨四時四十五分許，且
    七、八人聚在四樓房間，以及被告戊○○迭次供稱該四樓之桌上有天九牌賭具等
    情，已可推斷當時該一群人在四樓係以天九牌賭博財物無疑，而因賭博財物為法
    所不許，被害人甲○○、乙○○、癸○○就此點有所保留，亦屬可能，是被告等
    及所委任之辯護人以上開被害人均指稱當時並無賭博財物一事等等，並無可採；
    （三）被告庚○○、戊○○供稱趁被害人甲○○開門外出時，分持前揭槍枝、菜
    刀，並各載全罩式安全帽、口罩及手套，而將甲○○直接押往四樓，而入屋之際
    即對甲○○要脅稱僅係要錢而已，在押往四樓途中，並無威逼甲○○供出財物藏
    放處等情，核與被害人甲○○於本院審理時證述相符，惟如前所述該四樓係賭博
    財物處，而被告二人卻直接將開門外出之甲○○直接押往四樓，而四樓又非通常
    財物擺放地點，凡此，足見被告等自始即明確規劃以四樓賭博之現金為掠奪財物
    之目標無訛。又被告庚○○、戊○○始終即無找尋一叫「王幹」之人，而被害人
    家人中亦無叫「王幹」之人此據被害人乙○○證述在卷，是被告等辯稱目的並非
    劫取物，而係要找「王幹」之人理論打架云云，顯無可採，再者，被告庚○○、
    戊○○當時係分持手槍、菜刀，並載安全帽、口罩及手套闖入，且渠等供並不識
    該「王幹」之人，僅係聽被告丙○○描述該「王幹」之特徵率爾於清晨闖屋找人
    理論打架等等，與常情大屬相悖，所辯顯係卸責之詞，委無可取。（四）被告丙○○、庚○○於向不知情之黃偉借得上開自小客車後，尚先轉回庚○○住處攜帶
    槍枝，再駛往蘇澳國中搭載被告戊○○再取菜刀，而在車上謀議後就由負責動手
    之庚○○、戊○○各好載安全帽、口罩及手套，庚○○並取出槍枝等情，分據被
    告等供承在卷，是被告丙○○、戊○○就知悉被告庚○○攜帶槍枝一事，顯難推
    諉不知，所辯不知被告庚○○帶有槍枝云云，並不可採，綜上，本件復有前揭扣
    案之槍枝一枝、子彈三顆、菜刀一把、安全帽一頂、口罩及手套各一付可資佐證
 ，事證已然明確，被告庚○○、丙○○、戊○○犯行堪以認定。
三、核被告庚○○、丙○○、戊○○未經許可共同持有前揭改造手槍、子彈之行為，
    係犯槍砲彈藥刀械管制條例第十一條第四項、第十二條第四項未經許可無故持有
    其他可發射子彈具有殺傷力之槍砲、子彈罪。渠等共同持前揭槍枝、菜刀著手強
    盜行為之實施之行為，則係犯刑法第三百三十條第一項之加重強盜罪。被告庚○○、丙○○、戊○○間，有犯意連絡及行為，為共同正犯。被告等以一行為同時
    觸犯槍砲彈藥刀械管制條例第十一條第四項、第十二條第四項之未經許可無故持
    有其他可發射子彈具有殺傷力之槍砲、子彈之犯行，為想像競合犯，應從一重之
    同條例第十一條第四項之未經許可持有其他可發射子彈具有殺傷力之槍砲罪處斷
    。所犯上開各罪間，有方法結果之牽連關係，應從一較重之加重強盜罪處斷。又
    被告等著手於強盜行為之實施，並未取得財物，犯罪尚屬未遂，應依刑法第二十
    六條前段之規定減輕其刑。又被告庚○○、丙○○於犯罪後，犯罪未被有偵查權
    機關發覺前，即向宜蘭縣警察局蘇澳分局偵查員辛○○坦承犯行，自首接受追訴
    、裁判，業據證人辛○○到庭證述在卷，是被告庚○○、丙○○符合自首之要件
    ，應依刑法第六十二條前段，遞減輕其刑。爰審酌被告陳榮、丙○○、戊○○爰
    審酌被告犯罪之動機、目的、手段，以及被告戊○○坦承大部分犯行，以及被告
    三人犯罪後態度等一切情狀，各量處如主文所示之刑。扣案之仿ＦＮ廠半自動手
    槍製造之金屬玩具手槍換裝土造金屬槍管改造而成之改造手槍一枝及子彈二顆，
    係違禁物，應依法併予宣告沒收。另扣案之直徑7.9MM子彈一顆經送內政部警政
    署刑事警察局鑑定已經擊發試射，有上開鑑定通知書可查，已非違禁物，爰不併
    予宣告沒收。扣案之菜刀一把，為被告戊○○所有、白色口罩及手套各一只，為
    被告三人所有，且均供本件犯罪所用之物，業據被告等供承在卷，爰依刑法第三
    十八條第一項第二款之規定，併予宣告沒收，至彈匣一個為違禁物，雖未扣案，
    惟無證據證明業已滅失，爰併予宣告沒收，至扣案之黑色安全帽非被告所有，業
    據被告供述甚明，爰不併予宣告沒收，併此敘明。
據上論斷，應依刑事訴訟法第二百九十九條第一項前段，槍砲彈藥刀械管制條例第十
一條第四項、第十二條第四項，刑法第十一條前段、第二十八條、第三百三十條第二
項、第一項、第五十五條、第二十六條前段、第六十二條前段、第三十八條第一項第
一款、第二款，判決如主文。
本案經檢察官魏庭勳到庭執行職務。
中      華      民      國     九十二     年    九     月     十二      日
                                  臺灣宜蘭地方法院刑事第二庭
                                      法  官  林  楨  森
右正本證明與原本無異。
如不服本判決，須於收受判決後十日內向本院提出上訴狀（須附繕本）。
                                      書記官  廖  文  章
中      華      民      國     九十二     年    九     月     十五      日


司法院資訊處製作；財團法人民間司法改革基金會備份。
